【裁判字號】    95,易,1997
【裁判日期】    950914
【裁判案由】    詐欺等
【裁判全文】
臺灣臺中地方法院刑事判決              95年度易字第1997號
公  訴  人  臺灣臺中地方法院檢察署檢察官
被      告  乙○○
                    另案在台灣台中女子監獄執行中
                    國民
上列被告因詐欺等案件，經檢察官提起公訴（95年度偵字第5971
號、95年度偵緝字第982號），經本院合議庭裁定適用簡式審判
程序，本院判決如下：
    主    文
乙○○幫助詐欺取財，處有期徒刑肆月，如易科罰金，以佰元
（折合新台幣玖佰元）折算壹日。又因過失傷害人，處有期徒刑
月，如易科罰金，以佰元（折合新台幣玖佰元）折算壹日。
應執行有期徒刑陸月，如易科罰金，以佰元（折合新台幣玖佰
元）折算壹日。
    犯罪事實
一、乙○○能預見將自己帳戶存摺、提款卡連同密碼交付予不詳
    身分之成年人使用，足供他人作為詐騙財物匯款之工具，竟
    仍基於幫助他人詐欺取財之不確定故意，於不詳時間、地點
    ，將其所有之石岡郵局帳號00000000000000號帳戶之存摺、
    提款卡（含密碼）交付與年籍不詳之成年人，容任他人作為
    詐欺取財之工具。該年籍不詳之人取得上開帳戶資料後，竟
    基於意圖為自己不法所有，於民國94年ll月8日上午8時許，
    偽以中國信託銀行行員之名義撥打電話與劉育綺謊稱：現金
    卡延遲繳交新台幣（下同）5萬8千元等語，劉育綺答稱並未
    申請現金卡等語該不詳年籍之人續誆稱：劉育綺資料遭冒用
    ，為了帳戶內存款之安全，要將存款放置國家安全帳戶等語
    ，致使劉育綺陷於錯誤而按其指示匯款23萬元至乙○○之石
    岡郵局帳戶內，劉育綺後始知受騙上當。
二、乙○○於94年5月6日上午於台中縣豐原市○○路之豐南國中
    側門對面購買早餐後，於同日上午7時許騎乘車號SYC-290號
    機車欲沿台中縣豐原市○○路往田心路方向行駛，理應注意
    汽車在雙命二車道行駛時，均應在遵行車道內行駛，而依當
    時情形，又無不能注意之情事，竟疏於注意，竟直接由早餐
    店門口逆向行駛進入育仁路往田心路之由南往北之方向，適
    有甲○○騎乘車號JVX-350號機車沿育仁路由北往南方向行
    駛，行經台中縣豐原市豐南國中側門對面時，因乙○○逆向
    行駛而閃避不及撞及甲○○之機車，致使甲○○人車倒地受
    有右側下顎枝及下顎聯合骨骨折等傷害。
三、案經台中縣警察局東勢分局及甲○○訴由台中縣警察局豐原
    分局報請台灣台中地方法院檢察署檢察官偵查起訴。
    理    由
一、詐欺部分：訊據被告乙○○坦承前開幫助詐欺犯行，惟偵查
    中曾辯稱：該帳戶之存摺、提款卡是在93年12月就借黃善本
    ，他說朋友要匯款給他，當時又住在他家，他沒有歸還，反
    正沒有用就沒有跟他要云云。經查前開犯罪事實業據證人劉
    育綺於警詢中拍訴歷歷，另被告乙○○於95年6月15日偵查
    中偵訊時供稱：有申請石岡郵局帳戶，該帳戶之存摺、提款
    卡應該在台中縣家裡，最後一次看告石岡郵局帳戶存摺、提
    款卡是在好幾年前云云，經命警於同年月28日帶同被告前往
    台中縣住處取回石岡郵局之存摺、提款卡時，被告乙○○復
    改稱：石岡郵局存摺、提款卡借給已死亡黃善本云云，有偵
    訊筆錄及警詢筆錄可參。倘被告僅係單純借用與黃善本並無
    任何不法用途，於本署偵訊時何需隱匿借用與黃善本一情，
    直至本署命警帶同被告前往取回被告所有之石岡郵局存摺、
    提款卡時始供出黃善本一節，是被告偵查中所辯不足採信。
    衡諸常情，今日一般人至金融機關如銀行、郵局等開設帳戶
    使用，係極為方便容易且迅速之事，苟有使用金融存款帳戶
    之正當用途，自以使用其本人或可信賴之親友申請之帳戶，
    最為便利安全，且苟非具意圖以他人帳戶從事不法用途，並
    藉以逃避查緝，自無使用他人帳戶之理。是依一般人通常之
    知識、經驗，均應知任意提供自己帳戶予無信賴關係之他人
    使用，易致他人藉該帳戶取得不法犯罪所得，且欲以之隱匿
    帳戶內資金之實際取得人之身分；被告係成年人，對此自難
    諉為不知。近來竊車恐嚇取財及利用「刮刮樂」等名義詐欺
    取財之犯罪類型層出不窮，該等犯罪，多數均係利用他人帳
    戶作為恐嚇取財或詐欺所得財物之出入帳戶，並經媒體廣為
    披載，被告縱使並不確知所提供之帳戶，係遭他人用以對被
    害人詐欺取財，亦無法確知取得帳戶之人係以何種方法於何
    時地為詐欺取財之具體內容，惟對於其所提供之上揭帳戶，
    將遭人作為詐欺取財犯行所得財物匯入及提領之工具使用，
    應有概括之認識，且可預見其發生，竟仍同意提供，顯對帳
    戶供他人取得不法犯罪所得之用，亦不違背其本意，且其無
    確信帳戶不至遭利用為犯罪之用，仍將帳戶提供他人，足認
    被告基於幫助犯罪之不確定故意，復有交易往來資料在卷可
    參。
二、過失傷害部分：訊據被告乙○○對於前開逆向行駛與告訴人
    甲○○發生擦撞致告訴人受傷一情坦承不諱，核與告訴人之
    指訴相符，復有現場圖、照片、驗傷單在卷可參，按汽車在
    雙向二車道行駛時，均應在遵行車道內行駛，道路交通安全
    規則第97條第l款訂有明文。被告乙○○駕車自應注意上述
    道路交通安全規定，且依當時路狀，又無不能注意之情形，
    竟疏不注意為之，以致肇事，致人受傷，被告應有過失。被
    告乙○○過失駕駛行為，核與告訴人甲○○之受傷間，具有
    相當因果關係，事證明確，被告過失傷害犯行，堪以認定。
三、按被告以幫助詐欺取財之意思，參與詐欺取財罪之構成要件
    以外之行為，核係犯刑法第339條第l項之詐欺罪之幫助犯，
    依同法第30條第2項規定，按正犯之刑減輕之。被告另犯刑
    法第284條第l項前段之過失傷害罪。被告所犯二罪間，犯意
    個別罪名有異，應予分論併罰。爰審酌被告之犯罪動機、目
    的、手段、所生危害及其犯後態度等一切情狀，分別量處如
    主文所示之刑，並諭知易科罰金之折算標準，並定其應執行
    刑及易科罰金之折算標準。又本件過失傷害部分，現場已移
    動，警方處理本案時已知肇事者為乙○○，因之，被告乙○
    ○未符自首要件，附此敘明。
四、又被告2人行為後，刑法第41條第1項業於94年2月2日以華總
    一義字第09400014901號令修正公布，並自95年7月1日起施
    行；罰金罰鍰提高標準條例第2條亦於95年5月17日以華總一
    義字第09400014901號令刪除，並自同年7月1日起施行。修
    正後刑法第41條第1項規定「犯最重本刑為5年以下有期徒刑
    以下之刑之罪，而受6個月以下有期徒刑或拘役之宣告者，
    得以新臺幣1千元、2千元或3千元折算1日，易科罰金。但確
    因不執行所宣告之刑，難收矯正之效，或難以維持法秩序者
    ，不在此限。」，與修正前刑法第41條第1項規定「犯最重
    本刑為5年以下有期徒刑以下之刑之罪，而受6個月以下有期
    徒刑或拘役之宣告，因身體、教育、職業、家庭之關係或其
    他正當事由，執行顯有困難者，得以（銀元）1元以上3元以
    下折算1日，易科罰金。但確因不執行所宣告之刑，難收矯
    正之效，或難以維持法秩序者，不在此限。」及適用修正前
    罰金罰鍰提高標準條例第2條規定「依刑法第41條易科罰金
    或第42條第2項易服勞役者，均就其原定數額提高為1百倍折
    算1日；法律所定罰金數額未依本條例提高倍數，或其處罰
    法條無罰金刑之規定者，亦同。」不同。比較新舊法結果，
    以舊法較有利於行為人，故依刑法第2條第1項前段規定，本
    件易科罰金部分，自應適用行為時之法律即修正前刑法第41
    條第1項及罰金罰鍰提高標準條例第2條之規定，諭知如易科
    罰金，以銀元3百元即新台幣9百元折算壹日，附此敘明。
五、又被告行為後，刑法第51條第5款已修正數罪併罰定其應執
    行者：「宣告多數有期徒刑者，於各刑中之最長期以上，各
    刑合併之刑期以下，定其刑期。但不得逾30年。」，與舊法
    規定之數罪併罰定其應執行者：「宣告多數有期徒刑者，於
    各刑中之最長期以上，各刑合併之刑期以下，定其刑期。但
    不逾20年。」之規定相較，自以舊法規定之定應執行刑之上
    限為20年對行為人較為有利，此為影響行為人刑罰之法律效
    果，是被告行為後法律已有所變更，經比較新舊刑法第51條
    第5款之規定，應依刑法第2條第1項前段之規定，適用被告
    行為時之舊法，而定其應執行之刑。
據上論斷，應依刑事訴訟法第273條之1第1項、第299條第1項前
段、刑法第2條第1項前段、第339條第1項、第30條第2項、第284
條第1項前段、修正前第41條第1項前段、第51條第5款、罰金罰
鍰提高標準條例第1條前段、修正前罰金罰鍰提高標準條例第2條
，判決如主文。
本案經檢察官郭明嵐到庭執行職務。
中    華    民    國    95    年    9     月    14    日
                  刑事第七庭    法  官  郭德進
上正本證明與原本無異。
如不服本判決，應於送達後十日內向本院提出上訴狀（須附繕本
），上訴於台灣高等法院台中分院。
中    華    民    國    95    年    9     月    18    日
                                書記官  陳惠玲
附錄論罪科刑法條
中華民國刑法第339條第1項
（普通詐欺罪）
意圖為自己或第三人不法之所有，以詐術使人將本人或第三人之
物交付者，處5年以下有期徒刑、拘役或科或併科1千元以下罰金
。
中華民國刑法第284條第1項
（過失傷害罪）
因過失傷害人者，處6月以下有期徒刑、拘役或5百元以下罰金，
致重傷者，處1年以下有期徒刑、拘役或5百元以下罰金。
                                                       A


司法院資訊處製作；財團法人民間司法改革基金會備份。
